【裁判字號】    98,消債更,864
【裁判日期】    980731
【裁判案由】    聲請更生程序
【裁判全文】
臺灣高雄地方法院民事裁定           98年度消債更字第864號
聲  請  人  甲○○
上列當事人聲請消費者債務清理事件，本院裁定如下：
    主  文
聲請人甲○○自民國九十八年七月三十一日下午五時起開始更生
程序。
命司法事務官進行本件更生程序。
    理  由
一、聲請意旨略以：聲請人前積欠如附表所示債權人消費借貸、
    信用卡、現金卡契約等無擔保債務，因無法清償債務，而於
    民國95年5 月2 日，依金融主管機關協調成立之中華民國銀
    行公會會員辦理消費金融案件無擔保債務協商機制，與如附
    表所示之最大債權銀行永豐銀行（原台北國際商業銀行）達
    成分期還款協議，約定自95年6 月起，以分120 期，年利率
    0 ％，每月償還新台幣（下同）28,585元之方式，償還債務
    。惟因聲請人於協商當時每月收入約有35,000元，後之後之
    工作收入減為只有2 萬多元，上開每月需繳納之金額已超過
    聲請人之能力負擔，遂與永豐銀行變更還款方案，以分180
    期，年利率0 ％，每月繳納14,433元之方式，償還債務。惟
    聲請人於98年1 月因受傷休養而失業，致無法依上開協議之
    約定還款而毀諾。因協商當時之大台北銀行未參與協商，且
    聲請人積欠附表所示債權人之總債務高達新台幣2,904,770
    元，而聲請人現每月之收入僅約25,300元，於扣除聲請人本
    人之基本生活費用及租金後，已不足以清償上開銀行之協商
    款，已陷於不能清償之情形。又聲請人已依消費者債務清理
    條例之規定向最大債權金融機構申請協商，惟於98年4 月7
    日遭退件致協商不成立，爰依消費者債務清理條例之規定聲
    請更生等語。
二、按，「債務人不能清償債務或有不能清償之虞者，得依本條
    例所定更生或清算程序，清理其債務」，消費者債務清理條
    例第3 條定有明文。次按，「債務人於法院裁定開始更生程
    序或許可和解或宣告破產前，得向法院聲請清算」；「法院
    開始清算程序之裁定，應載明其年、月、日、時，並即時發
    生效力」；「法院裁定開始更生或清算程序後，得命司法事
    務官進行更生或清算程序，必要時得選任律師、會計師或其
    他適當之自然人或法人一人為監督人或管理人」，消費者債
    務清理條例第80條、第83條第1 項、第16條第1 項亦有明文
    。
三、聲請人主張其積欠如附表所示債權人上開債務；雖曾與附表
    所示銀行，依中華民國銀行公會會員辦理消費金融案件無擔
    保債務協商機制達成分期還款之協議，但大台北銀行未參與
    當時之協商；且經聲請人已依消費者債務清理條例之規定，
    向最大債權金融機構永豐銀行申請協商，惟於98年4 月7 日
    遭退件致協商不成立等事實，業據聲請人提出財團法人金融
    聯合徵信中心當事人查詢個人資料（信用報告）回覆書、債
    權人清冊、無擔保債務還款計畫、協議書、前置協商退件通
    知函、協商繳款明細查詢等影本為證（卷第12-23 、8-11、
    29-31 、40、66- 88頁），足認屬實。故本件所應審酌者為
    聲請人是否有不能清償債務或不能清償之虞之情形。
四、經查：
（一）聲請人95年度之每月平均薪資所得為37,953元，96年度為
      8,824 元，有聲請人提出之95及96年度綜合所得稅各類所
      得資料清單在卷可稽（卷第41-42 頁），堪信屬實。聲請
      人主張97年度之工作皆為打零工性質，故無任何單據可資
      證明，經核其97年度之綜合所得稅各類所得資料清單及勞
      工保險被保險人投保資料表上，確均未載其於該年度有何
      所得，聲請人此部份之主張，尚堪採信。又聲請人自98年
      2 月起已找到工作而受僱於中信造船股份有限公司，每月
      之薪資約為27,130元，有聲請人提出之薪資證明在卷可稽
      （卷第127 頁），堪認屬實。
（二）就聲請人本人之必要生活支出部份，聲請人並未提出全部
      憑證以資證明，無從審酌是否均屬必要之費用，此部份因
      消費者債務清理條例之立法目的，係為使不幸陷入經濟困
      境之人得以清理債務、重建生活，並在清理過程中能保有
      符合人性尊嚴之最低基本生活，而非維持債務人過去慣常
      之寬逸生活，是於評估債務人是否有不能清償或履行原協
      商方案是否顯有重大困難時，並非由聲請人任意主張其基
      本生活費用之數額，否則將造成揮霍無度以致清償能力降
      低，反而易使更生程序無從進行，因此本院認應以內政部
      所公告之98年度高雄市低收入戶最低生活費用每人每月為
      11,309元計算始為合理，且此費用依內政部之公告，已包
      括食衣住行等費用在內，故若非有特殊事由致支出增加，
      尚非得由聲請人另外主張，故聲請人另主張每月房租5,00
      0 元之支出，因已包括於上開內政部公告金額之生活費用
      中，聲請人就此部分之主張，即不足採。
（四）又聲請人名下並無任何財產，有聲請人之財產歸屬資料清
      單等件在卷可稽（卷第43頁）。則以聲請人之每月平均所
      得約為27,130元，於扣除其本人之必要生活費用11,309元
      後，僅餘15,821元，而聲請人之債務總額高達2,904,770
      元，依此計算，其需15年以上（不計算利息、違約金）始
      得清償上開債務，堪認其已陷於不能清償之情形。
五、綜上所述，聲請人有不能清償債務之情事，其無法清償如附
    表所示之無擔保債務未逾1,200 萬元，且無消費者債務清理
    條例第46條各款所定應駁回更生聲請之事由存在，故聲請人
    聲請本件更生，即無不合，應予准許；並依上開規定命司法
    事務官進行本件更生程序，爰裁定如主文所示。
中    華    民    國    98    年    7     月    31    日
                  民事第四庭  法      官  郭文通
上為正本係照原本作成。
本件不得抗告。
本裁定已於民國98年7月31日下午5時公告。
中    華    民    國    98    年    7     月    31    日
                              書  記  官  卓榮杰
附表一：債權人清冊
┌──┬──────────────┬───────────┐
│編號│債權人                      │金額（新臺幣）        │
├──┼──────────────┼───────────┤
│一  │兆豐國際商業銀行            │46,167元              │
├──┼──────────────┼───────────┤
│二  │香港上海匯豐銀行            │312,172元             │
├──┼──────────────┼───────────┤
│三  │大台北商業銀行              │282,000元             │
├──┼──────────────┼───────────┤
│四  │華泰銀行                    │309,000元             │
├──┼──────────────┼───────────┤
│五  │陽信銀行                    │222,849元             │
├──┼──────────────┼───────────┤
│六  │聯邦銀行                    │75,276元              │
├──┼──────────────┼───────────┤
│七  │永豐銀行                    │358,000元             │
├──┼──────────────┼───────────┤
│八  │萬泰銀行                    │339,000元             │
├──┼──────────────┼───────────┤
│九  │台新銀行                    │350,000元             │
├──┼──────────────┼───────────┤
│十  │大眾銀行                    │81,000元              │
├──┼──────────────┼───────────┤
│十一│安泰銀行                    │209,000元             │
├──┼──────────────┼───────────┤
│十二│中國信託銀行                │52,301元              │
├──┼──────────────┼───────────┤
│十三│友邦信用卡公司              │109,757元             │
├──┼──────────────┼───────────┤
│十四│美國運通信用卡公司          │158,248元             │
├──┴──────────────┼───────────┤
│合               計               │2,904,770元           │
└─────────────────┴───────────┘


司法院資訊處製作；財團法人民間司法改革基金會備份。
